【裁判字號】    99,交聲,279
【裁判日期】    990329
【裁判案由】    交管條例聲異
【裁判全文】
臺灣板橋地方法院交通事件裁定        99年度交聲字第279 號
原處分機關  交通部公路總局臺北區監理所
異  議  人
即受處分人  甲○○
上列異議人即受處分人因違反道路交通管理處罰條例案件，對於
交通部公路總局臺北區監理所民國98年12月25日以北監自裁字第
裁40-AEX774607號所為之裁決處分（原舉發案號：臺北巿政府警
察局98年4 月9 日北巿警交字第AEX774607 號），聲明異議，本
院裁定如下：
    主  文
異議駁回。
    理  由
一、原處分意旨略以：異議人即受處分人甲○○於民國98年3 月
    9 日（嗣經證人更正為4 月3 日）上午8 時，在臺北市○○
    ○路○ 段126 巷處，因駕駛2D-0513 號公務車，有「不按遵
    行之方向行駛」之違規，經台北市中正第一分局員警掣單舉
    發，嗣原處分機關於98年12月25日以北監自裁字第40-AEX77
    4607號裁決書，依道路交通管理處罰條例第45條第1 款及第
    63條第1 項第1 款之規定，裁處罰鍰新臺幣（下同）1,800
    元，並記違規點數1 點等語。
二、聲明異議意旨各以：違規正確日期確為98年4 月3 日，當天
    異議人係因陳前總統出庭而執行勤務，舉發現場雖有管制但
    管制路口警察有准許異議人進入逆向行使，當時逆向的還有
    很多人，惟本件舉發員警並沒有現場攔停，且舉發人即服務
    單位之警備隊長並非一般民眾，不能依民眾之身分檢舉，此
    外亦不符合逕行舉發之要件。為此爰請求撤銷原處分云云。
三、按汽車駕駛人，爭道行駛而不按遵行之方向行駛者，處新臺
    幣600 元以上1,800 元以下罰鍰，道路交通管理處罰條例第
    45條第1 款定有明文。又汽車駕駛人有道路交通管理處罰條
    例第45條情形者，除依原條款處罰鍰外，並予記違規點數1
    點，復為該條例第63條第1 項第1 款所明定。
四、經查
（一）異議人於98年4 月3 日上午8 時許，駕駛2D-0513 號公務
      車，在臺北市○○○路○ 段126 巷處逆向行使，經異議人
      所屬之臺北市政府警察局中正第一分局警備隊長親眼目睹
      違規事實而以其有「不按遵行之方向行駛」之違規事由掣
      單舉發，復移送原處分機關，嗣原處分機關依道路交通管
      理處罰條例第45條第1 款及第63條第1 項第1 款規定，逕
      予裁決處罰異議人罰鍰1,800 元，並記違規點數1 點等情
      ，有臺北巿政府警察局98年4 月9 日北市警交字第AEX774
      607 號舉發違反道路交通管理事件通知單、交通部公路總
      局臺北區監理所98年12月25日北監自裁字第裁40-AEX7746
      07號裁決書、臺北市政府警察局中正第一分局99年2 月10
      日北市警中正一分交字第09930504900 號書函等各1 份附
      卷可稽，且據異議人當庭坦承不諱，核與證人即掣單警員
      吳岳霖於本院調查時所證相符，足認異議人確有於前述時
      間及地點，駕車上開公務車不按遵行之方向行駛之違規無
      訛。
（二）異議人雖以前詞置辯，惟按舉發機關依其職權足認行為人
      之違規事實明確，即應依法對違規行為人為舉發，如係交
      通勤務警察或依法令執行交通稽查任務人員於行為人違規
      之際或甫違規後，當場攔停查認違規事實明確者，應予當
      場舉發，固不待言，但如交通勤務警察等人員於當場未能
      察覺違規事實，或認行為人有無違規尚待調查認定，或係
      依民眾之檢舉，經查證於事後始能認定違規事實者，於未
      逾道路交通管理處罰條例第90條第1 項所定3 個月之時效
      期間內，法律並未限制舉發機關職權之行使，自仍應掣單
      舉發，以貫徹維護交通秩序之行政目的。再觀之前開違反
      道路交通管理事件統一裁罰基準及處理細則第6 條第2 項
      之規定，亦未限定僅能當場或逕行舉發，洵無排除事後予
      以舉發之理。況本件之舉發經過，並據臺北市政府警察局
      中正第一分局於99年2 月10日以北市警中正一分交字第09
      930504900 號函向本院說明：「當時係由異議人所屬警備
      隊陳隊長華龍親眼目睹違規事實並註記於督導報告，嗣經
      該分局督察組查證屬實後，遂由警備隊警員吳岳霖依道路
      交通管理處罰條例第45條第1 款掣安舉發，且因異議人拒
      絕簽名與收執，掣單員警即依規定告知其應到案時間及處
      所，並記明事由與告知事項」等語，此亦有該函影本在卷
      足憑。則揆諸上開說明，本件舉發機關即臺北市政府警察
      局中正第一分局自得依職權舉發異議人該「不按遵行之方
      向行駛」之違規行為（距行為成立之日起未逾3 個月），
      而原處分機關據之於行政罰法第27條所規定之3 年期間內
      予以裁罰，依法亦屬有據，異議人前開所辯顯不可採。
五、綜上所述，異議人確有在前述時間及地點，駕駛車輛不按遵
    行方向行駛之違規行為甚明。原處分機關依道路交通管理處
    罰條例第45條第1 款及第63條第1 項第1 款之規定，裁處異
    議人罰鍰1,800 元，並記違規點數1 點，尚無違誤。異議人
    猶執前詞聲明異議，為無理由，應予駁回。
據上論斷，應依道路交通管理處罰條例第87條第2 項、道路交通
案件處理辦法第19條，裁定如主文。
中    華    民    國    99    年    3     月    29    日
                  交通法庭    法  官  徐子涵
上列正本證明與原本無異。
如不服本裁定，應於裁定送達後五日內敘明抗告理由，向本院提
出抗告狀。
                              書記官  張桐嘉
中    華    民    國    99    年    3     月    30    日

司法院資訊處製作；財團法人民間司法改革基金會備份。
